【裁判字號】    98,易,491
【裁判日期】    980817
【裁判案由】    竊盜
【裁判全文】
臺灣桃園地方法院刑事判決               98年度易字第491號
公  訴  人  臺灣桃園地方法院檢察署檢察官
被      告  丙○○
上列被告因竊盜案件，經檢察官提起公訴（98年度偵緝字第 307
號），本院判決如下：
    主  文
丙○○共同竊盜，處有期徒刑月，如易科罰金，以新臺幣壹仟
元折算壹日。
    事  實
一、丙○○與乙○○（所涉竊盜罪部分，業經本院以98年度審簡
    字第35號判決，判處拘役30日確定）共同意圖為自己不法之
    所有，復基於竊盜之犯意聯絡，於民國97年8月5日凌晨1 時
    許，在桃園縣中壢市○○路168 號前，見甲○○所有之車號
    959-HM號營業大貨車停放路旁，車門未上鎖，認有機可趁，
    竟推由乙○○徒手打開前開營業大貨車副駕駛座車門進入該
    車，竊取甲○○所有放置在該車儀表板上置物盒內之零錢新
    臺幣（下同）200元及香煙2 包（價值140元），得逞後將之
    放置在塑膠袋內藏匿。惟因甲○○所有之前開營業大貨車警
    報聲響起，丙○○見狀旋即逃離，俟甲○○聞訊趕來時，見
    乙○○坐在副駕駛座上，隨即報警處理，復在附近尋見丙○○蹤跡，因而查悉上情。
二、案經桃園縣政府警察局中壢分局報請臺灣桃園地方法院檢察
    署檢察官偵查起訴。
    理  由
一、證據能力部分：
  (一)按刑事訴訟法為保障被告受公平審判及發現實體真實，於92
    年2月6日修正及增訂公佈施行之前及之後，對於人證之調查
    均採言詞及直接審理方式，並規定被告有與證人對質及詰問
    證人之權利，其中被告之對質詰問權，係屬憲法第8條第1項
    規定「非由法院依法定程式不得審問處罰」之正當法律程式
    所保障之基本人權及第16條所保障之基本訴訟權，不容任意
    剝奪；故法院於審判中，除有法定情形而無法傳喚或傳喚不
    到，或到庭後無正當理由拒絕陳述者外，均應依法定程式傳
    喚證人到場，命其具結陳述，並通知被告，使被告有與證人
    對質及詰問之機會，以確保被告之對質詰問權；否則，如僅
    於審判期日向被告提示該證人未經對質詰問之審判外陳述筆
    錄或告以要旨，被告之對質詰問權即無從行使，無異剝奪被
    告該等權利，且有害於實體真實之發現，其所踐行之調查程
    式，即難謂適法，該審判外之陳述，即不能認係合法之證據
    資料，最高法院95年度台上字第5160號判決意旨可資參照。
    經查，證人即同案共犯乙○○前於警詢時、偵查中指證被告
    丙○○涉案之陳述（見97年度偵字第17910號偵查卷第7頁至
    第11頁、第30頁至第31頁、第36頁至第37頁，98年度偵緝字
    第307 號偵查卷第30頁至第31頁），雖未給予被告行使對質
    權之機會，惟證人乙○○嗣於本院審判時經傳喚到庭，經交
    互詰問，並使被告行使對質權、反對詰問權之機會（見本院
    刑事卷第25頁反面至第28頁），該項對質詰問權因而延緩至
    審判時確保，此即為「延緩的對質詰問權法理」，是證人乙○○前開審判外之陳述，因已足確保被告之對質詰問權，是
    可認有證據能力，合先敘明。
  (二)次按被告以外之人於審判外之陳述雖不符刑事訴訟法第 159
    條之1至之4規定，而經當事人於審判程式同意作為證據，法
    院審酌該言詞陳述或書面陳述作成時之情況，認為適當者，
    亦得為證據；當事人、代理人或辯護人於法院調查證據時，
    知有刑事訴訟法第159條第1項不得為證據之情形，而未於言
    詞辯論終結前聲明異議者，視為有前項之同意，同法第 159
    條之5 定有明文。又該條立法意旨在於傳聞證據未經當事人
    之反對詰問予以核實，原則上先予排除，惟若當事人已放棄
    反對詰問權，於審判程式中表明同意該等傳聞證據可作為證
    據；或於言詞辯論終結前未聲明異議，基於尊重當事人對傳
    聞證據之處分權，及證據資料愈豐富，愈有助於真實發見之
    理念，且強化言詞辯論主義，使訴訟程式得以順暢進行，上
    開傳聞證據亦均具有證據能力。準此，被告對檢察官提出之
    證人即被害人甲○○於警詢時及偵查中所為之陳述（見97年
    度偵字第17910 號偵查卷第15頁至第16頁、第35頁至第37頁
    ），均不爭執其證據能力，復本院認其作成之情形並無不當
    情形，經審酌後認為適當，故證人甲○○前開審判外之陳述
    亦得為證據，併此敘明。
  (三)另本案贓物認領保管單、查獲照片（見97年度偵字第 17910
    號偵查卷第19頁、第27頁至第28頁），均與本案事實具有自
    然關聯性，復屬書證性質，且查無事證足認有違背法定程序
    或經偽造、變造所取得之情事，而被告對此部分之證據能力
    亦無意見，是堪認皆有證據能力，附此敘明。
二、訊據被告丙○○固坦承於97年8月5日凌晨1 時15分許，路過
    桃園縣中壢市○○路168號附近約500公尺處，為警及被害人
    甲○○發覺之事實，惟矢口否認有何竊盜犯行，其辯稱略以
    ：伊於上述時地祇恰巧返家經過該路段，且不認識乙○○，
    亦未與之共同行竊，而要求代為顧車云云。惟查：
  (一)按證據由法院自由判斷，故證人之證言縱令先後未盡相符，
    但法院本於審理所得之心證，就其證言一部分認為確實可信
    予以採取，原非法所不許，最高法院46年台上字第1155號著
    有判例可資參照。又被告、共犯或其他共同被告之自白，及
    證人之證詞，均屬供述證據之一種，而供述證據具有其特殊
    性，與物證或文書證據具有客觀性及不變性並不相同；蓋人
    類對於事物之注意及觀察，有其能力上之限制，未必如攝影
    機或照相機般，對所發生或經歷的事實能機械式無誤地捕捉
    ，亦未必能洞悉事實發生過程之每一細節及全貌；且常人對
    於過往事物之記憶，隨時日之間隔而漸趨模糊或失真，自難
    期其如錄影重播般地將過往事物之原貌完全呈現。此外，因
    個人教育程度、生活經驗、語言習慣之不同，其表達意思之
    能力與方式，亦易產生差異，故供述證據每因個人觀察角度
    、記憶能力、表達能力、誠實意願、嚴謹程度及利害關係之
    不同，而有對相同事物異其供述之情形發生，而其歧異之原
    因，未必絕對係出於虛偽所致。是以共同被告或共犯間之自
    白，遇有前後不一，或彼此互相齟齬之情形，事實審法院為
    發現真實起見，應就其全盤供述之意旨，佐以卷內證據為綜
    合判斷，並依據經驗法則及論理法則，詳予剖析其供述異、
    同之情形，並依刑事訴訟法第163條第2項所定「法院為發見
    真實，得依職權調查證據，但於公平正義之維護或對被告之
    利益有重大關係事項，法院應依職權調查之」，調查其他必
    要之證據，以去瑕存真，定其取捨，若足認其關於基本事實
    之陳述，果於真實性無礙時，即非不得予以採信。苟不為上
    開調查研析，僅以共同被告或共犯間之自白稍有不符或矛盾
    ，即認其全部陳述均與事實不符，而悉予摒棄不採，對供述
    相同之處又俱不斟酌，則法官依經驗法則、論理法則判斷事
    理之功能盡廢，其採證認事之職權行使與自由心證暨證據法
    則之運用，均難認為適法，最高法院92年度台上字第4387號
    判決意旨可資參照。
  (二)準此，勾稽證人即同案共犯乙○○前於97年8月5日第2 次警
    詢時指稱：伊未竊取零錢200元及香煙2 包（價值140元）等
    物，係1 名未穿衣服之男子表示忘記帶鑰匙，而央求伊幫忙
    顧車，該男子即為員警在現場附近500 公尺處所盤查之丙○○乙節，再於同日偵查中陳稱：伊當時係在找尋所騎乘之機
    車，沿途經過該處見1 名老先生要伊代為顧車，以便返家拿
    取鑰匙，但不到2 分鐘員警與車主即趕到現場等情；另於97
    年9 月16日偵查中併稱：伊並不認識丙○○，且當時丙○○
    亦未拿出行照或留下電話，祇表示在車上等而已；惟於98年
    2 月17日偵查中就檢察官所詢問為何拿取車內零錢乙節，默
    不回答，復改稱：丙○○要伊上車意思，就類似要拿取車內
    物品，但沒有說的很清楚等語；嗣於98年7 月20日本院審判
    時證稱：伊於己身所涉竊盜案件審理中坦承犯行，係尋車經
    過時丙○○將該大貨車門開啟，要求伊幫忙顧車，但不久員
    警旋即趕到，因丙○○該時上半身未穿衣服，且有酒味，復
    面對面近距離接觸，遂可確認為丙○○無誤等語（見97年度
    偵字第17910 號偵查卷第10頁、第30頁、第36頁，98年度偵
    緝字第307 號偵查卷第30頁，本院刑事卷第25頁反面至第27
    頁）。細譯證人乙○○歷次所述，起初雖就己身所涉竊盜犯
    行避重就輕，企圖遮掩罪行，惟終能坦承犯案，並迭堅指被
    告共犯本案，已就渠等犯案經過詳實陳述，其中細節部分固
    仍有些許不一之情事，然其全盤陳述之意旨均指被告共同犯
    案，尚屬一致，互核與證人即被害人甲○○所陳看見被告形
    跡可疑之過程相符，依經驗法則及論理法則判斷，已足認被
    告確實有與證人即同案共犯乙○○一同犯下本起竊盜案無誤
    ，自難執以證人乙○○或有前後不一、互相齟齬之情形，遽
    認其指證被告涉犯本案部分不實在。
  (三)況且，所謂證據，係指超越一切合理之可疑，足以認定被告
    確有犯罪行為之積極事證而言，被告固無就所辯解之事實負
    舉證證明之義務，然倘被告提出訴訟上不能證明的積極抗辯
    ，且不合社會生活上之常態經驗時，對於既已存在的積極罪
    證，都是不足以用來形成合理懷疑的幽靈抗辯，自非「罪疑
    惟輕」之情形，當不得以此抗辯而排除超越一切合理可疑之
    積極證據。基此，被告涉犯本案竊盜之事實，業據證人即同
    案共犯乙○○指證綦詳，業如前述，互核證人即被害人甲○○前於警詢時指稱：伊趕到停放大貨車處時見乙○○坐在車
    上，遂報警處理，復依乙○○所述要求幫忙顧車之男子外貌
    在距離約500 公尺之後興路上發現丙○○，並通知員警到場
    等語；另於偵查中證稱：伊找到丙○○之前，丙○○係光著
    身子走在路邊，與乙○○描述之情形一樣等語（見97年度偵
    字第17910 號偵查卷第15頁至第16頁、第35頁至第36頁），
    亦與證人乙○○所述情節大致相符，且參被告為警查獲之時
    ，確實赤裸上半身，此有查獲照片2 紙在卷可參（見同上偵
    查卷第28頁）。綜合以觀，不論是證人乙○○、甲○○所見
    情形，抑或被告該時客觀之情狀，均相符合，顯見被告該時
    乃因誤觸警報，驚恐犯行曝光而獨自逃離，祇留不知所措之
    證人乙○○在車內等候，益徵被告確實犯下本案，殆無疑義
    。是以，被告所辯不認識同案共犯乙○○，當時僅恰巧返家
    路過云云，要與已顯之客觀事證不符，亟無由以其空言狡辯
    ，認屬得排除超越一切合理可疑之積極證據，其各節辯解，
    洵屬無據，不足以取。
  (四)基上，被告於上述時地，與同案共犯乙○○一同竊取被害人
    甲○○所有大貨車內之零錢200元及香煙2 包（價值140元）
    等事實，業經本院認定綦詳，堪以認定。是本案事證明確，
    被告犯行足堪信實。
三、核被告丙○○所為，係犯刑法第320條第1項之竊盜罪。又其
    與同案共犯乙○○共犯本案，有犯意聯絡及行為分擔，為共
    同正犯。爰審酌被告年逾半百，竟為圖一己私利竊取被害人
    甲○○所有大貨車內財物，惡性非輕，且犯後飾詞狡辯，態
    度欠佳，另兼衡其犯罪之目的、品行、智識程度、所生危害
    ，暨被害人失竊財物業已歸還等一切情狀，量處如主文所示
    之刑，並諭知易科罰金之折算標準。至檢察官併具體求處有
    期徒刑6月乙節，惟被告竊取之物祇零錢200元及香煙2 包（
    價值140 元），價值非鉅，復參酌各項科刑情狀，認以量處
    如主文所示之刑為適當，是檢察官此部分之求刑，稍嫌過重
    ，附此敘明。
據上論斷，應依刑事訴訟法第299條第1項前段，刑法第28條、第
320條第1項、第41條第1項前段，刑法施行法第1條之1第1項、第
2項前段，判決如主文。
本案經檢察官施昱廷到庭執行職務。
中    華    民    國    98    年    8     月    17    日
                  刑事第六庭    法  官  黃翊哲
以上正本證明與原本無異。
如不服本判決，應於判決送達後10日內向本院提出上訴書狀（應
附繕本），並應敘述具體理由，其未敘述上訴理由者，應於上訴
期間屆滿後20日向本院內補提理由書，上訴於臺灣高等法院。
                                書記官  劉霜潔
中    華    民    國    98    年    8     月    17    日
附錄本判決論罪科刑法條：刑法第320條第1項
意圖為自己或第三人不法之所有，而竊取他人之動產者，為竊盜
罪，處5年以下有期徒刑、拘役或500元以下罰金（罰金部分依刑
法施行法第1條之1第1項、第2項前段規定，貨幣單位變更為新臺
幣且金額提高為30倍）。


司法院資訊處製作；財團法人民間司法改革基金會備份。
